ACORDAO-COMPLETO-2396706

ACÓRDÃO 1481/2020 ATA 6/2020 - SEGUNDA CÂMARA

VISTOS, relatados e discutidos estes autos de reforma deferidos pela Diretoria de Administração de Pessoal do Comando da Aeronáutica em favor de Carlos Vatutin Peixoto, Filipe Fernando Ferreira Ernesto, Ilmar Lopes Soares, Joaquim Maia da Fonseca, Ney Belluci de Souza, Odivaldo Gomes da Silva, Paulo Roberto de Sousa e Raul Dijalma de Sousa;
ACORDAM os Ministros do Tribunal de Contas da União, reunidos em Sessão da 2ª Câmara, nos termos do art. 71, III e IX, da Constituição de 1988, e dos arts. 1º, V, 39, II, e 45 da Lei nº  8.443, de 1992, além dos arts. 260, § 1º, e 262, § 2º, do RITCU, ante as razões expostas pelo Relator, em:
	9.1. considerar legais os atos de reforma em favor de Raul Dijalma de Sousa (à Peça 3 sob o nº 90733/2019) , Odivaldo Gomes da Silva (à Peça 4 sob o nº  91077/2019) ,  Odivaldo Gomes da Silva (à Peça 5 sob o nº 91202/2019) , Paulo Roberto de Sousa (à Peça 6 sob o nº   91600/2019) , Carlos Vatutin Peixoto (à Peça 7 sob o nº  91657/2019) , Ilmar Lopes Soares (à Peça 8 sob o nº 91875/2019) , Filipe Fernando Ferreira Ernesto (à Peça 10 sob o nº  95234/2019) e Joaquim Maia da Fonseca (à Peça 11 sob o nº  95918/2019) , concedendo-lhes o respectivo registro;
	9.2. considerar ilegais os atos de alteração de reforma em favor de Ney Belluci de Souza (à Peça 2 sob o nº 90431/2019) e Ilmar Lopes Soares (à Peça 9 sob o nº 91903/2019) , negando-lhes o respectivo registro;
9.3. dispensar o ressarcimento das quantias percebidas indevidamente, mas de boa-fé, em consonância com a Súmula n.º 106 do TCU;
9.4. determinar que, no prazo de 15 (quinze) dias contados da ciência desta deliberação, a  Diretoria de Administração de Pessoal do Comando da Aeronáutica adote as seguintes medidas:
9.4.1. faça cessar os pagamentos decorrentes dos atos ora considerados ilegais pelo item 9.2 deste Acórdão, sob pena de responsabilidade solidária da autoridade administrativa omissa, nos termos do art. 71, IX, da Constituição de 1988 e do art. 262, caput, do Regimento Interno do TCU; 
9.4.2. dê ciência do inteiro teor desta deliberação aos interessados indicados no item 9.2 deste Acórdão, alertando-os de que o efeito suspensivo proveniente da eventual interposição de recurso junto ao TCU não os eximirá da devolução dos valores percebidos indevidamente após a notificação, diante do não provimento ao referido recurso, devendo encaminhar os comprovantes dessa notificação ao TCU no prazo de até 30 (trinta) dias;
9.4.3. encaminhe a este Tribunal, se for o caso, nos termos do art. 262, § 2º, do Regimento Interno do TCU, os novos atos das aludidas reformas, sem a ilegalidade suscitada pelo item 9.2 deste Acórdão, para ser submetido à apreciação pelo TCU, na forma do art. 260, caput, do Regimento Interno do TCU;
9.5. determinar que a unidade técnica adote as seguintes medidas:
9.5.1. envie a cópia do presente Acórdão, com o Relatório e a Proposta de Deliberação, à Diretoria de Administração de Pessoal do Comando da Aeronáutica, para ciência e efetivo cumprimento ao item 9.4 deste Acórdão; e
		9.5.2. arquive o presente processo, sem prejuízo de promover o monitoramento da determinação proferida pelo item 9.4 deste Acórdão, representando ao TCU, se necessário.

Atos de reforma deferidos pela Diretoria de Administração de Pessoal do Comando da Aeronáutica.

Segunda Câmara

3. Interessados: Carlos Vatutin Peixoto (CPF XXX.426.487-XX); Filipe Fernando Ferreira Ernesto (CPF XXX.484.494-XX); Ilmar Lopes Soares (CPF XXX.600.880-XX); Joaquim Maia da Fonseca (CPF XXX.779.604-XX); Ney Belluci de Souza (CPF XXX.046.406-XX); Odivaldo Gomes da Silva (CPF XXX.616.904-XX); Paulo Roberto de Sousa (CPF XXX.959.428-XX); Raul Dijalma de Sousa (CPF XXX.402.909-XX).

13.1. Ministros presentes: Ana Arraes (Presidente), Augusto Nardes, Aroldo Cedraz e Raimundo Carreiro.
13.2. Ministro-Substituto presente: André Luís de Carvalho (Relator).

ACORDAO-COMPLETO-2417254

Acórdão de Relação 7723/2020 - Segunda Câmara

Acórdão de Relação

ACORDAO-COMPLETO-2407763

Acórdão de Relação 4765/2020 - Segunda Câmara

ANDRÉ DE CARVALHO

Trata-se de atos de reforma deferidos pela Diretoria de Administração de Pessoal do Comando da Aeronáutica em favor de Carlos Vatutin Peixoto, Filipe Fernando Ferreira Ernesto, Ilmar Lopes Soares, Joaquim Maia da Fonseca, Ney Belluci de Souza, Odivaldo Gomes da Silva, Paulo Roberto de Sousa e Raul Dijalma de Sousa.
2.	Após a análise final do feito, a auditora federal da Sefip lançou o seu parecer conclusivo à Peça 13, com a anuência do secretário-substituto da unidade técnica (Peça 14) , nos seguintes termos:
	" (...) 2. Os atos desse processo pertencem às seguintes unidades:
	2.1. Unidade emissora: MINISTÉRIO DA DEFESA-COMANDO DA AERONÁUTICA (VINCULADOR) .
	2.2. Unidade cadastradora:  MINISTÉRIO DA DEFESA-COMANDO DA AERONÁUTICA (VINCULADOR) .
	2.3. Subunidade cadastradora: DIRETORIA DE ADMINISTRAÇÃO DE PESSOAL - DIRAP.
	Exame técnico
	Procedimentos aplicados
	3. Os procedimentos para exame, apreciação e registro de atos de pessoal encontram-se estabelecidos na Instrução Normativa TCU 78/2018 e na Resolução TCU 206/2007. Essas normas dispõem que os atos de pessoal disponibilizados por meio do e-Pessoal devem ser submetidos previamente a críticas automatizadas, com base em parâmetros predefinidos.
	4. As críticas das informações cadastradas na etapa de coleta do ato foram elaboradas e validadas levando-se em conta as peculiaridades de cada ato. Os itens verificados nessa etapa são inerentes a dados cadastrais, fundamentos legais, mapa de tempo, ficha financeira, assim como eventuais ocorrências de acumulação. Trata-se de verificações abrangentes, minuciosas e precisas e sem a necessidade de ação humana e, portanto, menos suscetível a falhas. As críticas aplicadas estão discriminadas no sistema, no Menu e-Pessoal, opção "Crítica", que podem ser acessadas mediante concessão de perfil específico a servidores do TCU responsáveis pela análise.
	5. Além das críticas automatizadas, há verificação humana adicional no caso de haver alertas do sistema ou informações não formatadas, como esclarecimentos do gestor ou do controle interno.  
	6. As críticas também consideram os registros do Sistema Integrado de Administração de Recursos Humanos (Siape) . O Siape disponibiliza informações atualizadas sobre as parcelas que integram os proventos, diferentemente, portanto, do e-Pessoal, que informa as parcelas no momento do registro do ato. 
	7. Essa confrontação com o Siape fornece uma visão atual e verdadeira da situação, o que permite descaracterizar irregularidades e inconsistências que, embora constantes do e-Pessoal, já foram corrigidas.
	8. As verificações detectadas nos atos encontram-se discriminadas na aba de pendências de cada ato no sistema e-Pessoal, bem como nos espelhos dos atos contemplados por esta instrução.
	Exame das Constatações
	9. Ato: 90431/2019 - Interessado: NEY BELLUCI DE SOUZA - CPF: XXX.046.406-XX
	9.1. Parecer do Controle Interno: considerar o ato Legal.
	9.2. Por intermédio de análises realizadas por esta Unidade Técnica no presente ato, não se constatou irregularidade que obste a chancela pela legalidade.
	9.3. Encaminhamento do ato: 
	9.3.1. Considerar LEGAL e conceder registro do ato de NEY BELLUCI DE SOUZA.
	10. Ato: 90733/2019 - Interessado: RAUL DIJALMA DE SOUSA - CPF: XXX.402.909-XX
	10.1. Parecer do Controle Interno: considerar o ato Legal.
	10.2. Por intermédio de análises realizadas por esta Unidade Técnica no presente ato, não se constatou irregularidade que obste a chancela pela legalidade.
	10.3 Encaminhamento do ato: 
	10.3.1 Considerar LEGAL e conceder registro do ato de RAUL DIJALMA DE SOUSA. 
	11. Ato: 91077/2019 - Interessado: ODIVALDO GOMES DA SILVA - CPF: XXX.616.904-XX
	11.1 Parecer do Controle Interno: considerar o ato Legal.
	11.2. Por intermédio de análises realizadas por esta Unidade Técnica no presente ato, não se constatou irregularidade que obste a chancela pela legalidade.
	11.3 Encaminhamento do ato: 
	11.3.1 Considerar LEGAL e conceder registro do ato de ODIVALDO GOMES DA SILVA. 
	12. Ato: 91202/2019 - Interessado: ODIVALDO GOMES DA SILVA - CPF: XXX.616.904-XX
	12.1 Parecer do Controle Interno: considerar o ato Legal.
	12.2 Por intermédio de análises realizadas por esta Unidade Técnica no presente ato, não se constatou irregularidade que obste a chancela pela legalidade.
	12.3. Encaminhamento do ato: 	
	12.3.1 Considerar LEGAL e conceder registro do ato de ODIVALDO GOMES DA SILVA. 
	13. Ato: 91600/2019 - Interessado: PAULO ROBERTO DE SOUSA - CPF: XXX.959.428-XX
	13.1 Parecer do Controle Interno: considerar o ato Legal.
	13.2 Por intermédio de análises realizadas por esta Unidade Técnica no presente ato, não se constatou irregularidade que obste a chancela pela legalidade.
	13.3 Encaminhamento do ato: 
	13.3.1 Considerar LEGAL e conceder registro do ato de PAULO ROBERTO DE SOUSA. 
	14. Ato: 91657/2019 - Interessado: CARLOS VATUTIN PEIXOTO - CPF: XXX.426.487-XX
	14.1 Parecer do Controle Interno: considerar o ato Legal.
	14.2 Por intermédio de análises realizadas por esta Unidade Técnica no presente ato, não se constatou irregularidade que obste a chancela pela legalidade.
	14.3 Encaminhamento do ato: 
	14.3.1 Considerar LEGAL e conceder registro do ato de CARLOS VATUTIN PEIXOTO. 
	15. Ato: 91875/2019 - Interessado: ILMAR LOPES SOARES - CPF: XXX.600.880-XX
	15.1 Parecer do Controle Interno: considerar o ato Legal.
	15.2 Por intermédio de análises realizadas por esta Unidade Técnica no presente ato, não se constatou irregularidade que obste a chancela pela legalidade.
	15.3. Encaminhamento do ato: 
	15.3.1 Considerar LEGAL e conceder registro do ato de ILMAR LOPES SOARES.
	16. Ato: 91903/2019 - Interessado: ILMAR LOPES SOARES - CPF: XXX.600.880-XX
	16.1. Parecer do Controle Interno: considerar o ato Legal.
	16.2. Por intermédio de análises realizadas por esta Unidade Técnica no presente ato, não se constatou irregularidade que obste a chancela pela legalidade.
	16.3. Encaminhamento do ato: 
	16.3.1 Considerar LEGAL e conceder registro do ato de ILMAR LOPES SOARES. 
	17. Ato: 95234/2019 - Interessado: FILIPE FERNANDO FERREIRA ERNESTO - CPF: XXX.484.494-XX
	17.1 Parecer do Controle Interno: considerar o ato Legal.
	17.2 Por intermédio de análises realizadas por esta Unidade Técnica no presente ato, não se constatou irregularidade que obste a chancela pela legalidade.
	17.3 Encaminhamento do ato: 
	17.3.1 Considerar LEGAL e conceder registro do ato de FILIPE FERNANDO FERREIRA ERNESTO. 
	18. Ato: 95918/2019 - Interessado: JOAQUIM MAIA DA FONSECA - CPF: XXX.779.604-XX
	18.1 Parecer do Controle Interno: considerar o ato Legal.
	18.2 Por intermédio de análises realizadas por esta Unidade Técnica no presente ato, não se constatou irregularidade que obste a chancela pela legalidade.
	18.3 Encaminhamento do ato: 
	18.3.1 Considerar LEGAL e conceder registro do ato de JOAQUIM MAIA DA FONSECA. 
	Conclusão
	19. A abrangência e a profundidade das verificações levadas a efeito fundamentam convicção de que os atos 95918/2019, 91875/2019, 91600/2019, 91202/2019, 95234/2019, 91077/2019, 90733/2019, 91657/2019, 91903/2019 e 90431/2019 podem ser apreciados pela legalidade, em razão de não terem sido encontradas irregularidades nos atos, de acordo com o item Exame das Constatações desta instrução.
	Proposta de encaminhamento
	20. Ante o exposto, com fundamento no art. 71, inciso III, da Constituição Federal, no art. 1º, inciso V, e art. 39, incisos I e II, da Lei 8.443/1992, no art. 260 do Regimento Interno do Tribunal de Contas da União, propõe-se: 
	20.1 Considerar LEGAIS e conceder o registro dos atos de JOAQUIM MAIA DA FONSECA, ILMAR LOPES SOARES, PAULO ROBERTO DE SOUSA, ODIVALDO GOMES DA SILVA, FILIPE FERNANDO FERREIRA ERNESTO, ODIVALDO GOMES DA SILVA, RAUL DIJALMA DE SOUSA, CARLOS VATUTIN PEIXOTO, ILMAR LOPES SOARES e NEY BELLUCI DE SOUZA."
3.	Enfim, por intermédio do Exmo. Sr. Júlio Marcelo de Oliveira, o MPTCU manifestou a sua concordância em relação à referida proposta da unidade técnica, com a exceção para os atos de alteração de reforma em favor de Ney Belluci de Souza (Peça 2) e Ilmar Lopes Soares (Peça 9) , tendo consignado, para tanto, o seu parecer à Peça 15 nos seguintes termos:
	" (...) Os atos de Ney Belluci de Souza (peça 2) e de Ilmar Lopes Soares (peça 9) foram editados para alterar as reformas dos interessados, concedendo-lhes promoções de grau hierárquico superior, em face de condição de invalidez adquirida após as reformas, com base no seguinte fundamento legal:
	'REF-13 - Lei nº 6.880/80, art. 104, inciso II, c/c art. 106, inciso II c/c art. 108, inciso V c/c art. 109 e art. 110, § 1º e § 2º - Reforma ex offício por ter sido julgado incapaz, definitivamente, para o serviço ativo das Forças Armadas, e com invalidez permanente por motivo de tuberculose ativa, alienação mental, esclerose múltipla, neoplasia maligna, cegueira, lepra, paralisia irreversível e incapacitante, cardiopatia grave, mal de Parkinson, pênfigo, espondiloartrose anquilosante, nefropatia grave e outras moléstias que a lei indicar com base nas conclusões da medicina especializada, com qualquer tempo de serviço. Por ter sido considerado inválido, faz jus ao grau hierárquico imediato, inclusive considerando-se os graus hierárquicos dispostos no § 2º, do art. 110, da Lei nº 6.880/80.'
	O dispositivo legal utilizado para as promoções é o art. 110 da Lei 6.880/1980 que, em sua redação original, dispunha o seguinte:
	'Art. 110. O militar da ativa julgado incapaz definitivamente por um dos motivos constantes dos itens I e II do artigo 108 será reformado com remuneração calculada com base no soldo correspondente ao grau hierárquico imediato ao que possuir na ativa.
	§ 1º Aplica-se o disposto neste artigo aos casos previstos nos itens III, IV e V do artigo 108, quando, verificada a incapacidade definitiva, for o militar considerado inválido, isto é, impossibilitado total e permanentemente para qualquer trabalho.'
	Posteriormente, o art. 1º da Lei 7.580/1986, ao conferir nova redação ao art. 110 da Lei 6.880/1980, incluiu, para efeito do benefício, os militares que se encontravam na reserva remunerada, in verbis:
	'Art. 1º O caput do art. 110 da Lei nº 6.880, de 9 de dezembro de 1980, que dispõe sobre o Estatuto dos Militares, passa a vigorar com a seguinte redação:
	Art. 110. O militar da ativa ou da reserva remunerada, julgado incapaz definitivamente por um dos motivos constantes dos incisos I e II do art. 108, será reformado com a remuneração calculada com base no soldo correspondente ao grau hierárquico imediato ao que possuir ou que possuía na ativa, respectivamente.
	Art. 2º As disposições do art. 110 da Lei nº 6.880, de 9 de dezembro de 1980, são extensivas aos militares que na vigência desta lei já se encontrem na reserva remunerada e que tenham sido reformados com base nos incisos I e II do art. 108.'
	O art. 2º da Lei 7.580/1986 estendeu o benefício aos militares que, na data de vigência desse diploma legal - 30/12/1986, encontravam-se na reserva remunerada e foram reformados por incapacidade definitiva, em decorrência dos motivos especificados nos incisos I e II do art. 108 da Lei 6.880/1980, em destaque:
	'Art. 108. A incapacidade definitiva pode sobrevir em consequência de:
	I - ferimento recebido em campanha ou na manutenção da ordem pública;
	II - enfermidade contraída em campanha ou na manutenção da ordem pública, ou enfermidade cuja causa eficiente decorra de uma dessas situações;
	III - acidente em serviço;
	IV - doença, moléstia ou enfermidade adquirida em tempo de paz, com relação de causa e efeito a condições inerentes ao serviço;
	V - tuberculose ativa, alienação mental, neoplasia maligna, cegueira, lepra, paralisia irreversível e incapacitante, cardiopatia grave, mal de Parkinson, pênfigo, espondiloartrose anquilosante, nefropatia grave e outras moléstias que a lei indicar com base nas conclusões da medicina especializada; e
	V - tuberculose ativa, alienação mental, esclerose múltipla, neoplasia maligna, cegueira, lepra, paralisia irreversível e incapacitante, cardiopatia grave, mal de Parkinson, pênfigo, espondiloartrose anquilosante, nefropatia grave e outras moléstias que a lei indicar com base nas conclusões da medicina especializada; e (Redação dada pela Lei nº 12.670, de 2012) 
	VI - acidente ou doença, moléstia ou enfermidade, sem relação de causa e efeito com o serviço.'
	Em suma, o disposto no art. 110 da Lei 6.880/1980, com a redação que lhe foi conferida pela Lei 7.580/1986, alcança os militares:
da ativa;
da reserva remunerada;
	c) reformados com base nos incisos I e II do art. 108 da Lei 6.880/1980, que se encontravam na reserva remunerada em 30/12/1986, data de publicação da Lei 7.580/1986.
	Em ambos os casos, o campo 'Situação funcional' dos militares foi preenchido com a seguinte informação: 'Na reserva remunerada'.
	No entanto, nas datas de vigência dos atos em exame, 16/5/2018 (peça 2) e 4/4/2016 (peça 9) , os militares, de fato, não se encontravam na reserva remunerada, mas reformados.
	De acordo com as informações constantes do sistema e-Pessoal, os interessados já se encontravam na condição de reformados, em razão do atingimento da idade-limite de permanência na reserva (Atos e-Pessoal 90.362/2019 e 91.903/2019, este último constante da peça 8) .
	Conclui-se, portanto, que as alterações dessas concessões não merecem prosperar, por ausência de norma que autorize as promoções concedidas.
	Nessa linha de entendimento, o Tribunal de Contas da União, na Sessão de 18/9/2019, prolatou o Acórdão 2225/2019-TCU-Plenário, cujo sumário dispõe:
	SUMÁRIO: ATOS DE REFORMA. ALTERAÇÃO DE UMA DAS CONCESSÕES PARA ELEVAÇÃO, EM UM GRAU HIERÁRQUICO, DO POSTO SOBRE O QUAL CALCULADOS OS PROVENTOS DO INATIVO, EM FACE DA SUPERVENIÊNCIA DE INVALIDEZ PERMANENTE DECORRENTE DE DOENÇA ESPECIFICADA EM LEI. MILITAR ANTERIORMENTE REFORMADO COM PROVENTOS JÁ CALCULADOS SOBRE O POSTO HIERÁRQUICO SUPERIOR, POR TEMPO DE SERVIÇO. AUSÊNCIA DE PREVISÃO LEGAL PARA EXTENSÃO DA VANTAGEM ESTABELECIDA NO ART. 110 DA LEI 6.880/1980 A MILITARES JÁ REFORMADOS, BEM COMO PARA O ACRÉSCIMO DE DOIS POSTOS NO CÁLCULO DOS PROVENTOS. NEGATIVA DE REGISTRO. DETERMINAÇÕES. LEGALIDADE E REGISTRO DAS DEMAIS CONCESSÕES.
	Em seu item 9.5, este Tribunal decidiu modular os efeitos do decisum, nos seguintes termos:
	'9.5. em atenção aos princípios da segurança jurídica e da boa-fé, aplicar o entendimento constante do voto que fundamentou o acórdão proferido pelo STJ no REsp 1.340.075/CE, relativo aos destinatários do benefício do art. 110, § 1º, da Lei 6.880/1980, aos atos concessórios a serem apreciados por este TCU a partir da data de prolação deste acórdão;'
	Os atos em análise ingressaram neste Tribunal em 2019, de modo que podem ser apreciados sem a necessidade de prévia oitiva dos militares, de acordo com o entendimento firmado pelo TCU, no âmbito do Acórdão 587/2011-TCU-Plenário.
	Ante o exposto, o Ministério Público de Contas manifesta-se pela ilegalidade dos atos de alteração das reformas de Ney Belluci de Souza (peça 2) e de Ilmar Lopes Soares (peça 9) e aquiesce à proposição da unidade técnica, quanto aos demais atos autuados no presente processo."
É o Relatório.

não há.

Procurador Júlio Marcelo de Oliveira.

PESSOAL. REFORMA. BENEFÍCIO CORRESPONDENTE A DOIS GRAUS HIERÁRQUICOS SUPERIORES AO POSTO OU GRADUAÇÃO DO INSTITUIDOR NA ATIVA. ILEGALIDADE DE DOIS ATOS. NEGATIVA DE REGISTRO. LEGALIDADE E REGISTRO DOS DEMAIS ATOS. DETERMINAÇÕES.

REFORMA (REFO)

Secretaria de Fiscalização de Pessoal (Sefip).

Trata-se de atos de reforma deferidos pela Diretoria de Administração de Pessoal do Comando da Aeronáutica sob as seguintes condições:
	Peça
	Beneficiário
	Número de Controle
	Tipo de Ato
	Data do Nascimento
	Vigência
	Enviado 
ao TCU

	2
	Ney Belluci de Souza
	90431/2019
	Alteração
	9/1/1937
	16/5/2018
	29/8/2019

	3
	Raul Dijalma de Sousa
	90733/2019
	Alteração
	26/12/1951
	7/12/2017
	28/8/2019

	4
	Odivaldo Gomes da Silva
	91077/2019
	Inicial
	7/2/1960
	  7/2/2016
	30/8/2019

	5
	Odivaldo Gomes da Silva
	91202/2019
	Alteração
	7/2/1960
	20/10/2017
	30/8/2019

	6
	Paulo Roberto de Sousa
	91600/2019
	Inicial
	16/2/1961
	31/5/2010
	10/9/2019

	7
	Carlos Vatutin Peixoto
	91657/2019
	Alteração
	28/3/1946
	10/5/2017
	29/8/2019

	8
	Ilmar Lopes Soares
	91875/2019
	Inicial
	13/3/1951
	13/3/2007
	30/8/2019

	9
	Ilmar Lopes Soares
	91903/2019
	Alteração
	13/3/1951
	 4/4/2016
	30/8/2019

	10
	Filipe Fernando Ferreira Ernesto
	95234/2019
	Inicial
	22/10/1986
	11/4/2016
	29/8/2019

	11
	Joaquim Maia da Fonseca
	95918/2019
	Alteração
	19/7/1949
	  4/9/2017
	30/8/2019

2.	De toda sorte, após a análise final do feito, a Sefip pugnou pela legalidade de todos os aludidos atos, tendo o MPTCU opinado, todavia, pela ilegalidade dos atos de alteração em favor de Ney Belluci de Souza (Peça 2) e Ilmar Lopes Soares (Peça 9) , ao vislumbrar que não subsistiria o embasamento legal para o cálculo dos proventos de reforma pela suposta referência em dois postos acima do então posto ostentado pelo militar na ativa.
3.	O TCU pode incorporar o parecer da Sefip, com o ajuste apontado pelo MPTCU, a estas razões de decidir.
4.	Como visto, o Sr. Ney Belluci de Souza teria ocupado na ativa a graduação de 1º Sargento, tendo sido transferido para a reserva remunerada em 19/1/1984, com o cômputo de 47 anos de idade e de 30 anos, 1 mês e 14 dias de serviço (contribuição) , quando passou a perceber os proventos calculados sob o soldo de Suboficial, ante a aplicação do art. 50, II, da Lei n.º 6.880 (Estatuto dos Militares) , de 1980.
5. 	Todavia, em 16/5/2018, o Sr. Ney Belluci de Souza teria sido reformado, por invalidez permanente, quando passou a perceber os proventos calculados sob o soldo de 2º Tenente, com dois níveis hierárquicos acima, então, à graduação então ostentada na atividade como 1º Sargento.
6. 	Por seu turno, o Sr. Ilmar Lopes Soares teria ocupado na ativa a graduação de 1º Sargento, tendo sido transferido para a reserva remunerada em 29/8/1995, com o cômputo de 44 anos de idade e de 30 anos, 3 meses e 4 dias de tempo de serviço (contribuição) , quando passou a perceber os proventos calculados sob o soldo de Suboficial.
7. 	No entanto, em 4/4/2016, ele teria sido reformado, por incapacidade definitiva, quando passou a perceber os proventos calculados sob o soldo de 2º Tenente, com dois níveis hierárquicos acima, então, à graduação então ostentada na atividade como 1º Sargento a partir da suposta aplicação do art. 110 da Lei n.º 6.880, de 1980.
8.	O Parquet especial assinalou, nesse ponto, que, por meio do Acórdão 2.225 prolatado na Sessão de 18/9/2019, o Plenário do TCU teria firmado o entendimento no sentido da ausência de embasamento jurídico para o cálculo dos proventos de reforma, com dois ou mais níveis hierárquicos acima daquele ostentado pelo militar na ativa, em consonância com os arts. 50, 108 e 110 da Lei n.º 6.880, de 1980.
9.	Bem se vê que, nos termos do art. 110 da Lei n.º 6.880, de 1980, o militar da ativa ou da reserva remunerada, ao ser considerado incapaz definitivamente, seria reformado com os proventos calculados sob o soldo no grau hierárquico imediatamente superior ao ocupado na ativa, e não ao ocupado na reserva, mostrando-se ilegais os suscitados atos de reforma.
10.	De todo modo, como os aludidos atos deram entrada no TCU há menos de 5 anos, não seria necessária a prévia oitiva dos interessados no presente momento, em plena consonância com a jurisprudência do STF (v.g.: MS-25.116 e MS-25.403) e com a jurisprudência do TCU (v.g.: Acórdão 587/2011-TCU-Plenário) . 
11.	O TCU deve considerar ilegais, portanto, os atos de alteração de reforma acostados às Peças 2 e 9, negando-lhes o respectivo registro, sem prejuízo de considerar legais todos os demais atos.
Ante o exposto, pugno pela prolação do Acórdão ora submetido a este Colegiado.
TCU, Sala das Sessões, em 10 de março de 2020.
Ministro-Substituto ANDRÉ LUÍS DE CARVALHO 
Relator